臺灣板橋地方法院交通事件裁定　　　 100年度交聲字第1589號
原處分機關　交通部公路總局臺北區監理所板橋監理站
異　議　人　洪潤成
即受處分人
上列異議人即受處分人因違反道路交通管理處罰條例案件，對於
交通部公路總局臺北區監理所板橋監理站於民國100 年5 月16日
所為之裁決處分（板監裁字第裁41-C00000000號）聲明異議，本
院裁定如下：
    主  文
異議駁回。
    理  由
一、本件原處分意旨略以：異議人即受處分人洪潤成於民國100
    年5 月9 日22時19分許，駕駛車號QBH-970 號輕型機車，行
    經新北市○○區○○路二段28號前時，因有「酒後駕車，酒
    測值0.34mg/l」之違規事實，經警掣單舉發，嗣異議人因對
    原舉發不服，交通部公路總局臺北區監理所板橋監理站（下
    稱原處分機關）乃於100 年5 月16日，以異議人有「汽車駕
    駛人酒精濃度超過規定標準（0.25-0.4）」之違規行為，依
    道路交通管理處罰條例第35條第1 項第1 款、第24條第1 項
    第2 款（原處分漏未引用）、第68條第2 項規定，以板監裁
    字第裁41-C00000000號違反道路交通管理事件裁決書裁處異
    議人罰鍰新臺幣（下同）15,000元，記違規點數5 點，並施
    以道路交通安全講習等語。
二、異議意旨略以：當日被攔下來後，員警並未讓伊有休息、漱
    口之機會便進行酒測，伊覺得這樣並不公平，另伊承認確有
    酒後駕車之違規行為，但伊現在沒有工作，有家庭的經濟壓
    力，希望可以從輕處罰云云。
三、按汽車（依道路交通管理處罰條例第3 條第8 款規定，包括
    機器腳踏車即機車）駕駛人有飲用酒類或其他類似物後其吐
    氣所含酒精濃度超過每公升0.25毫克或血液中酒精濃度超過
    百分之0.05以上者，不得駕車，道路交通安全規則第114 條
    第2 款定有明文；又按汽車駕駛人，駕駛汽車經測試檢定有
    酒精濃度超過規定標準者，處15,000元以上60,000元以下罰
    鍰，並當場移置保管該汽車及吊扣其駕駛執照1 年；因而肇
    事致人受傷者，並吊扣其駕駛執照2 年；致人重傷或死亡者
    ，吊銷其駕駛執照，並不得再考領，道路交通管理處罰條例
    第35條第1 項第1 款亦有明文；再汽車駕駛人，有同法第35
    條第1 項規定之情形者，應接受道路交通安全講習，道路交
    通管理處罰條例則在第24條第1 項第2 款規定甚明。另99年
    5 月5 日修正公布，並於同年9 月1 日施行之道路交通管理
    處罰條例第68條第2 項規定：「領有汽車駕駛執照之汽車駕
    駛人，除駕駛聯結車、大客車、大貨車外之非其駕駛執照種
    類之車輛，違反本條例及道路交通安全規則之規定，應受吊
    扣駕駛執照情形時，無因而肇事致人受傷或重傷者，記違規
    點數5 點。但一年內違規點數共達6 點以上或再次應受吊扣
    駕駛執照情形者，併依原違反本條例應受吊扣駕駛執照處分
    規定，吊扣其駕駛執照」，參照立法理由：「鑑於本條例前
    已修正刪除受吊扣駕駛執照處分，吊扣各級駕駛執照之規定
    ，為利明確汽車駕駛人駕駛非其駕駛執照種類之車輛，違反
    應受吊扣駕駛執照之處分處理，並在兼顧本條例立法意旨下
    ，增訂第2 項得緩即予吊扣而採記違規點數，及駕駛人仍無
    改正仍再犯違規之應併原吊扣處罰之規定」，可知該規定係
    指領有汽車駕駛執照駕駛人，駕駛非其駕駛種類之動力交通
    工具，如違反交通法規，需受吊扣駕照之處分時，應先行記
    違規點數，俟達記違規點數6 點或有再次應受吊扣駕駛執照
    情形，始得為吊扣駕照之處分。
四、經查：
（一）本件異議人對於其係持有普通重型機車駕駛執照，而於10
      0 年5 月9 日飲酒後之22時19分許，駕駛車號QBH-970 號
      輕型機車，行經新北市○○區○○路二段28號前時經警攔
      停，待測試後發現其呼氣酒精濃度超過規定標準（酒測值
      為0.34mg/l），故為警掣單舉發之違規事實並不爭執，復
      有卷附之異議人證照查詢機車駕駛人查詢資料、新北市政
      府警察局新北市警交大字第C00000000 號舉發違反道路交
      通管理事件通知單影本、呼氣酒精測定紀錄表影本各1 份
      在卷可稽，是異議人確有飲用酒類後吐氣所含酒精濃度超
      過規定標準，仍駕駛輕型機車而為警查獲之違規事實，堪
      予認定。
（二）異議人雖作辯稱如上，按警察人員於執行酒精濃度測試時
      ，於測量前應先確定受測者已飲酒結束15分鐘以上或提供
      給受測者漱口，避免口腔殘存酒精，致影響準確度乙節，
      固為99年10月1 日修訂取締酒後駕車作業程序中之作業內
      容三、執行階段（三）執行酒精濃度測試之流程及應注意
      事項：「1.測試前：(1) 測試前應先告知並確認受測者已
      飲酒結束15分鐘以上或酌情提供礦泉水給受測者漱口，避
      免口腔殘留酒精。」所明文規定，然考其目的既在避免甫
      飲酒完畢後可能因口腔內仍含有酒精成分之殘留，致影響
      檢測結果產生錯誤判讀此點，則若受測者確係在飲酒結束
      超過15分鐘後方行受測，實施酒測前自無再為之預留15分
      鐘間隔，或提供礦泉水讓受測者漱口之必要。則查，本件
      異議人從未否認其約係在飲酒過後2 個鐘頭始騎乘機車上
      路，當足認其為警攔停接受呼氣酒精濃度測試之際，距離
      其先前飲酒結束之時點早已超過15分鐘，承前所析可知異
      議人斯時口腔之中理應不再存有酒精殘留，攔停員警衡酌
      此點，認再無使異議人另作休息或再行漱口之必要，直接
      對其施予酒測，本係依標準作業流程執行勤務，又有何瑕
      疵不當可指，是異議人以前詞指摘執勤警員違反相關酒精
      測試檢定程序，洵無足採。退步言之，上開經內政部警政
      署頒訂施行之取締酒後駕車作業程序，性質上僅屬於作業
      性之行政規則，屬於機關內部業務處理方式，目的無非為
      減低受測之駕駛人疑慮，規則當中雖明定執勤員警在操作
      酒精測定器測量前，應先告知並確認受測者已飲酒結束15
      分鐘以上或提供礦泉水給受測者漱口，俾員警有所遵行，
      亦只是為規範員警如何進行取締，而非實質授予駕駛人法
      律上之請求權限。則員警施測時縱有違反上開程序，僅應
      否受內部行政懲處問題，駕駛人尚不得據此逕認上開酒測
      結果有所違誤，異議人誤認此情而為以上爭辯，應非所宜
      ，亦不得據以為本件免責之理由。
（三）至異議人因僅考領有普通重型機車駕駛執照，並未考領有
      輕型機車駕駛執照可見上述，是異議人酒後騎乘輕型機車
      而違反道路交通安全規則第114 條第2 款，揆諸前開說明
      可知，尚不得對之逕為吊扣駕照之處分，而應先記違規點
      數5 點，倘於日後累計記點達至6 點，或有再次應受吊扣
      駕駛執照之情形，始得為吊扣處分，附此敘明。
五、綜上所述，異議人確有於上開時、地，飲酒後酒精濃度超過
    規定標準，而仍駕駛上開車輛之違規行為，原處分機關依據
    道路交通管理處罰條例第35條第1 項第1 款、第24條第1 項
    第2 款、第68條第2 項，及違反道路交通管理事件統一裁罰
    基準表之規定，裁處異議人罰鍰15,000元，並記違規點數5
    點及施以道路交通安全講習，並無任何違誤可言，異議人另
    以其經濟狀況不佳為由求予減罰，所請核非適法，縱若屬實
    ，其或可向原處分機關申辦罰鍰給付之分期，藉以緩解自身
    負擔，本件原處分內容既無不當違法之處，本院自無從更為
    減少異議人所受罰鍰數額之裁定，故本件異議人之異議為無
    理由，應予駁回。
據上論斷，應依道路交通事件處理辦法第18條，裁定如主文。
中    華    民    國   100    年    6     月    21    日
                  交通法庭    法  官  盧軍傑
上列正本證明與原本無異。
如不服本裁定，應於裁定送達後五日內敘明抗告理由，向本院提
出抗告狀。
                              書記官  周玉茹
中    華    民    國   100    年    6     月    22    日